【裁判字號】    99,交聲,109
【裁判日期】    990129
【裁判案由】    違反道路交通管理處罰條例聲明異議
【裁判全文】
臺灣臺北地方法院交通事件裁定         99年度交聲字第109號
原處分機關  臺北市交通事件裁決所
異  議  人  甲○○
上列異議人即受處分人因違反道路交通管理處罰條例事件，對臺
北市交通事件裁決所民國99年1月12日所為之處分（原處分案號
：北市裁罰字第裁22-A00000000號）聲明異議，本院裁定如下：
    主  文
異議駁回。
    理  由
一、原處分意旨略以：異議人即受處分人甲○○（下稱異議人）
    所有車號DT-5810號自用一般小客車，於民國98年11月5日15
    時58分許，於臺北市○○○道120巷巷口，為警依「不遵守
    道路交通標線之指示」為由逕行舉發，並依道路交通管理處
    罰條例第60條第2項第3款及違反道路交通管理事件統一裁罰
    基準及處理細則所訂之違反道路交通管理事件統一裁罰基準
    表之規定，裁處受處分人新臺幣（下同）900元罰鍰等語。
二、異議意旨則以：異議人遭舉發當日駕駛上開車輛行駛於臺北
    市○○○道，因上開路段嚴重塞車，其於綠燈駕車行進中發
    現前方塞車，為維持路口淨空始未繼續前進。並舉證如下：
    (1)從現場舉發照片得知，該路段前方車輛已回堵至舉發路口
    ，且右側機車群仍停於左轉待轉區，足證異議人上開所言為
    真。(2)依警方回函陳述現場舉發照片顯示異議人車輛違規當
    時之時速為9公里，惟從照片觀之，異議人車輛位置均無變
    動，何來時速9公里之說？(3)依現場舉發照片觀之，當時自
    動採證相機照相舉發之對象應為另一「紅燈越線」之車號
    925-NA之計程車，並非異議人駕駛之上開車輛。認原處分機
    關舉發違規事實有誤，自有不服。爰提起本件異議，請求撤
    銷原處分云云。
三、按停止線，用以指示行駛車輛停止之界限，車輛停止時，其
    前懸部分不得伸越該線；本標線為白實線，寬30至40公分，
    依遵行方向之路面寬度劃設之；車輛面對圓形紅燈表示禁止
    通行，不得超越停止線或進入路口；又汽車駕駛人，駕駛汽
    車（依道路交通管理處罰條例第3條第8款規定，汽車包括機
    器腳踏車即機車）不遵守道路交通標誌、標線、號誌之指示
    ，而本章各條無處罰之規定者，處900元以上1800元以下罰
    鍰，道路交通標誌標線號誌設置規則第170條第1項前段、第
    2項前段、第206條第5款第1目、道路交通管理處罰條例第60
    條第2項第3款分別定有明文。
四、經查：
（一）本件異議人於98年11月5日15時58分許，駕駛車號DT-5810
      號自用一般小客車，行經於臺北市○○○道120巷巷口時
      ，為警依「紅燈越線」為由逕行舉發，並經原處分機關以
      「不遵守道路交通標線之指示」之違規事實，依道路交通
      管理處罰條例第60條第2項第3款及違反道路交通管理事件
      統一裁罰基準及處理細則所訂之違反道路交通管理事件統
      一裁罰基準表之規定，裁處受處分人900元罰鍰等情，有
      現場舉發照片2張、原處分機關北市裁罰字第裁22-A00000
      00 0號裁決書及臺北市政府警察局萬華分局98 年12月10
      日北市警萬分交字第09833292800號函在卷可稽（見院卷
      第8頁、第9頁、第12至13頁），應堪認定。而觀諸舉發照
      片2張，可知異議人所駕之車輛，確實於該路口紅燈狀態
      下，超越停止線，合先敘明。
（二）異議人雖以前揭詞情置辯，並以現場舉發照片為其佐證。
      是本案之主要爭點，在於異議人所駕車輛是否於綠燈狀態
      下越線，但因前方塞車，故未繼續前進，而燈號於此時變
      為紅燈？經查：
    1.本件舉發地點所使用之闖紅燈照相設備器材，係於停止線
      前方地面下埋設固定式自動感應式線圈，此經臺北市政府
      警察局萬華分局以98年12月10日書函敘述在卷，該感應線
      圈與路口號誌相互連結，且須於號誌顯示為紅燈時，該輾
      壓固定式電腦自動照相機之感應線圈，始會啟動相機拍照
      採證；反之，若行駛中之車輛係於綠燈或黃燈號誌下輾壓
      感應線圈，則不會啟動相機拍照採證，此乃機器正常運作
      下必然之理，合先敘明。
    2.依卷附採證相片2張（見審卷第8頁）上之數據資料顯示，
      舉發地點路口之黃燈號誌持續時間有3.0秒（參採證照片
      上之「1Y30」數據紀錄），已足供駕駛人臨停於停止線前
      ，待下一次綠燈亮起再行，惟異議人所駕駛之車輛，係於
      紅燈亮起後第1.6秒超越停止線經線圈感應（即第1張採證
      照片上「Ｒ０１6」數據紀錄），致偵測電腦因判讀越線
      而啟動拍攝第1張採證照片，復於紅燈亮起後第2.6秒時仍
      以時速9公里之速度前進，而拍攝第2張採證照片（即第2
      張採證照片上「Ｒ２6」及「Ｖ＝9數據紀錄數據紀錄），
      可見異議人所駕駛之車輛係於紅燈已亮起1.6秒時始輾壓
      該感應線圈，於紅燈亮起2.6秒後前仍有繼續前進而有紅
      燈越線之行為，是其所辯於紅燈未亮前，車輛即已已越線
      ，因前方塞車，為維持路口淨空故停滯未繼續前進，但燈
      號變換為紅燈云云，與事實不符，難以採信。
    3.又異議人雖辯稱上開現場舉發照片中，由其所駕駛之上開
      自用一般小客車之位置並無任何之變動，故並非如上開照
      片所顯示，係以時速9公里之速度前進云云。惟查，拍攝
      上開現場舉發照片之相機是「微電腦S感應線圈型自動採
      證多功能相機」，每次採證2張，每張相隔1秒，第1張為
      確認位置，第2張為確認違規，有臺北市政府警察局萬華
      分局98年12月10日北市警萬分交字第09833292800號函在
      卷可稽。經本院仔細觀察上開相隔1秒所該攝之2張照片，
      異議人所駕車輛確有緩慢前進（此從車頭前方斑馬線之長
      度確有縮短之情形可知），而與前述舉發照片顯示「時速
      9 公里」之資訊大致相符，故異議人前揭所辯，顯不足採
      。
    4.再者，觀諸照片中異議人所駕駛車輛之後方煞車燈係明亮
      之狀態，但車身卻有往前緩慢前進，應可推論異議人所駕
      車輛當時係前進過程中踩煞車所致，足證異議人所辯綠燈
      時越線，但前方塞車，為保持路口淨空故停滯未繼續前進
      之狀態下變換為紅燈云云，尚與事實不符，難以憑採。
    5.至異議意旨所稱舉發照片上尚有另一輛計程車闖紅燈，該
      舉發之對象應為該計程車云云。惟觀諸該照片所示，該計
      程車一秒鐘時間已前進一個半車身，顯非約如步行時速九
      公里，故本件舉發照片確係針對異議人所駕車輛無訛。再
      者，該計程車若確有闖紅燈等不遵守道路交通號誌、標線
      之違規事實，則屬主管機關另行裁罰之問題，尚與本件是
      否違規無涉。是異議人此部分之異議意旨，尚難作為有利
      於異議人之認定，異議人前揭所辯，顯不足採。
五、綜上，異議人上開辯解，尚難憑採。異議人於前開時間、地
    點確有「不遵守道路交通標線之指示」之違規事實明確，原
    處分機關依道路交通管理處罰條例第60條第2項第3款之規定
    ，裁處異議人罰鍰900元之處分，其認事用法，並無違誤。
    從而，本件異議為無理由，應予駁回。
據上論斷，應依道路交通案件處理辦法第19條，裁定如主文。
中    華    民    國    99    年    1     月    29    日
                      交通法庭  法  官  顧正德
以上正本證明與原本無異。
如不服本裁定，應於裁定送達後5日內向本院提出抗告狀。
                                書記官  郭錦賢
中    華    民    國    99    年    2     月    3     日

司法院資訊處製作；財團法人民間司法改革基金會備份。
